臺灣士林地方法院刑事判決　　　　　　　　　　　　　九十一年度訴字第一六號
　　公　訴　人　臺灣士林地方法院檢察署檢察官
　　被　　　告　甲○○
右列被告因偽造文書等案件，經檢察官聲請簡易判決處刑（八十九年度偵字第六六０
九號），本院認為不宜逕以簡易判決處刑，改依通常程序審理，判決如左：
    主  文
甲○○共同行使偽造私文書，足以生損害於他人，處有期徒刑肆月，如易科罰金，以
佰元折算壹日。偽造之「三系企業有限公司」印章及印文各壹枚、偽造之「傅偉倫
」印章及印文各壹枚均沒收。
    事  實
一、甲○○（曾於民國八十七年七月間因偽造文書等案件，經臺灣臺北地方法院判處
    有期徒刑三月，緩刑二年確定）於八十七年八月間，亟需款項週轉，惟因當時沒
    有工作，致無法向銀行辦理信用貸款，綽號「小雄」之人（年約三十出頭，真實
    姓名年籍不詳）得知此情，乃介紹許良基（另由臺灣臺北地方法院審理中）與甲
    ○○認識，許良基表示有辦法貸得款項，並指示甲○○前往臺北市○○區○○路
    之寶橋建設公司內見面，甲○○依約前往與許良基及「小雄」見面後，共同謀議
    詐貸款項後，許良基及「小雄」從中抽取新臺幣（下同）七、八萬元為代價，謀
    議既定後，三人即共同意圖為自己不法之所有，並共同基於犯意之聯絡，明知甲
    ○○未曾在三系企業有限公司任職，甲○○仍將其國民身分證影本交給許良基及
    「小雄」，並推由許良基及「小雄」委請不知情且已成年之刻印師傅偽刻「三系
    企業有限公司」及公司負責人「傅偉倫」之印章各一枚，該二枚印章偽造完成後
    ，再推由許良基及「小雄」假冒三系企業有限公司之名義出具甲○○於八十六年
    九月起在本公司服務，現任業務經理一職之員工服務證明書一紙，並在其上蓋用
    上開偽造之印章各一次，而偽造「三系企業有限公司」及「傅偉倫」之印文各一
    枚，足以生損害於三系企業有限公司及傅偉倫，進而偽造三系企業有限公司名義
    出具之甲○○任職於該公司且現任業務經理之關於服務之「員工服務證明書」一
    紙，並同時偽造甲○○八十六年九月至十二月在三系企業有限公司受領薪資所得
    二十六萬八千九百二十元之八十六年度各類所得扣繳暨免扣繳憑單（以下簡稱扣
    繳憑單，按在扣繳憑單上未蓋用上開偽造之印章，亦未偽造印文）之私文書一紙
    ，偽造完成後，甲○○與許良基二人，旋於八十七年九月十九日（聲請簡易判決
    處刑書誤載為八十七年九月十六日），共同前往臺北縣汐止市○○○路○段八十
    八號之遠東國際商業銀行股份有限公司（以下簡稱丙○○○）臺北汐止分行之二
    樓，佯推甲○○出名擔任信用貸款之申請人，並將上開偽造之員工服務證明書及
    扣繳憑單各一紙，持以行使交付予該分行不知情之貸款承辦行員，以之表示其有
    按期清償貸款之信用及資力，藉以取信承辦行員，憑以詐貸款項，使該承辦行員
    陷於錯誤，而同意貸款三十萬元（聲請簡易判決處刑書誤載為五十萬元）予甲○
    ○，並於當日將該分行所有之三十萬元（聲請簡易判決處刑書誤載為五十萬元）
    款項撥入甲○○之帳戶內，足以生損害於丙○○○臺北汐止分行及三系企業有限
    公司。甲○○等人得手後，許良基及「小雄」先行取去其中之款項約有十五萬元
    ，甲○○僅分得約十五萬元，嗣因甲○○未依約清償貸款，丙○○○發覺有異後
    始悉受騙，乃訴請偵辦而循線查獲上情。
二、案經丙○○○訴請臺灣士林地方法院檢察署檢察官偵查後聲請簡易判決處刑，本
    院認不宜逕以簡易判決處刑，改依通常程序審理。
    理  由
一、右揭事實，業據被告甲○○坦承不諱，並經告訴人丙○○○之代理人乙○○指訴
    屬實，且有申請人為甲○○之丙○○○自然人貸款申請書暨徵信調查表影本一份
    、申請人為甲○○之授信動用申請書影本一紙、以及偽造之前揭員工服務證明書
    影本及扣繳憑單影本各一紙附卷可稽。綜上，本件事證明確，被告犯行堪以認定
    。
二、被告與許良基及「小雄」共同基於犯意之聯絡，推由許良基及「小雄」委請不知
    情且已成年之刻印師傅偽刻前揭印章，並蓋用在前開員工服務證明書上，而偽造
    前揭「三系企業有限公司」及「傅偉倫」之印文各一枚，足以生損害於三系企業
    有限公司及傅偉倫，被告與許良基再持前開偽造之文件，藉資取信，憑以向丙○
    ○○臺北汐止分行詐貸款項，亦足生損害於丙○○○臺北汐止分行及三系企業有
    限公司，核被告所為，係犯刑法第二百十七條第一項之偽造印文罪、刑法第二百
    十六條行使同法第二百十條之偽造私文書罪、刑法第二百十六條行使同法第二百
    十二條之偽造特種文書罪、刑法第三百三十九條第一項之詐欺取財罪，按前揭員
    工服務證明書係關於服務之證書，屬刑法第二百十二條所稱之特種文書，檢察官
    於聲請簡易判決處刑書上誤認為私文書，故就此部分誤認應依刑法第二百十六條
    行使第二百十條之偽造私文書罪處斷，雖有未洽，惟蒞庭之檢察官實行公訴時及
    所提出之論告書上均已更正為屬於特種文書，並已更正此部分論罪科刑之法條，
    認應依行使偽造特種文書罪處斷，基於檢察一體之原則，本院應就更正後之論罪
    科刑法條予以審究，自無庸變更起訴法條，先予敘明。被告與許良基及「小雄」
    等三人間，具有犯意之聯絡及行為之分擔，皆為共同正犯。又其三人委由不知情
    之成年刻印師傅偽造「三系企業有限公司」及其負責人「傅偉倫」之印章各一枚
    ，為間接正犯，且其三人偽造印章，係以使用其印文為目的，從而其等偽造印章
    後，再蓋用於前開「員工服務證明書」上，因偽造印章為偽造印文之目的行為所
    吸收，僅成立偽造印文罪，不另論以偽造印章罪；又偽造特種文書及私文書後進
    而持以行使，偽造之低度行為各應為行使之高度行為所吸收，亦不另論罪。被告
    所犯上開偽造印文罪與行使偽造特種文書罪二罪之間，具有方法結果之牽連關係
    ，應依刑法第五十五條之規定，從較重之偽造印文罪處斷。又被告所犯前開偽造
    印文罪、行使偽造私文書罪及詐欺取財罪三罪之間，有方法結果之牽連關係，應
    依刑法第五十五條之規定，從較重之行使偽造私文書罪處斷。公訴人就被告所犯
    偽造印文罪部分，於起訴法條雖未論及，惟此部分與本件具有牽連犯之裁判上一
    罪關係，基於審判不可分原則，本院自應併予審理論究，附此敘明。爰審酌被告
    犯罪之動機、手段、所造成之危害及甫因偽造文書之案件經判處罪刑並宣告緩刑
    確定，仍不知戒慎警惕，復再觸犯本件犯行，原不宜寬縱，惟念其犯後坦承犯行
    、悔意殷殷、態度良好，並已承諾按月清償欠款（見卷附之清償協議書一紙）等
    一切情狀，從輕量處如主文所示之刑，以啟自新（按被告應確實按期清償，以盡
    法律責任），又被告於行為後，刑法第四十一條有關易科罰金之規定，業於九十
    年一月十日修正公布，於同年一月十二日生效，舊法原規定「犯最重本刑為三年
    以下有期徒刑以下之刑之罪，而受六月以下有期徒刑或拘役之宣告，因身體、教
    育、職業、家庭之關係，執行顯有困難者，得易科罰金」，修正後刑法第四十一
    條第一項前段規定為凡「犯最重本刑為五年以下有期徒刑以下之刑之罪，而受六
    個月以下有期徒刑或拘役之宣告，得易科罰金」，因易科罰金係關於執行之事項
    ，與罪刑之輕重問題無涉，並不生新舊法律適用之比較問題，且修正之新規定，
    又顯非不利於被告，自應尊重制定新法之精神，就前開所宣告之刑，適用新修正
    之刑法第四十一條第一項前段之規定，併予諭知易科罰金之折算標準。偽造之「
    三系企業有限公司」及其負責人「傅偉倫」之印章各一枚（雖未扣案，但無積極
    確據證明業已滅失）以及偽造之印文各一枚，應依刑法第二百十九條之規定，不
    問屬於犯人與否，均依法宣告沒收。
三、本件檢察官聲請以簡易判決處刑，本院認有刑事訴訟法第四百五十一條之一第四
    項但書之情形，致不宜逕以簡易判決處刑，爰改依通常程序審理，併予敘明。
據上論斷，應依刑事訴訟法第四百五十二條、第二百九十九條第一項前段，刑法第二
十八條、第二百十六條、第二百十條、第二百十二條、第二百十七條第一項、第三百
三十九條第一項、第五十五條、修正後第四十一條第一項前段、第二百十九條，罰金
罰鍰提高標準條例第一條前段、第二條，判決如主文。
本案經檢察官譚德周到庭執行職務。
中      華      民      國    九十一    年      七      月      二      日
                                      臺灣士林地方法院刑事第三庭
                                            法  官  曾  家  貽
右正本證明與原本無異。
如不服本判決，應於判決送達後十日內，向本院提出上訴狀。
                                            書記官
中      華      民      國    九十一    年      七      月      二      日
附錄本案論罪科刑法條全文：
刑法第二百十六條：
行使第二百十條至第二百十五條之文書者，依偽造、變造文書或登載不實事項或使登
載不實事項之規定處斷。
刑法第二百十條：
偽造、變造私文書，足以生損害於公眾或他人者，處五年以下有期徒刑。
刑法第二百十二條：
偽造、變造護照、旅券、免許證、特許證及關於品行、能力、服務或其他相類之證書
、介紹書，足以生損害於公眾或他人者，處一年以下有期徒刑，拘役或三百元（已提
高十倍為三千元）以下罰金。
刑法第二百十七條第一項：
偽造印章、印文或署押，足以生損害於公眾或他人者，處三年以下有期徒刑。
刑法第三百三十九條第一項：
意圖為自己或第三人不法之所有，以詐術使人將本人或第三人之物交付者，處五年以
下有期徒刑、拘役或科或併科一千元（已提高十倍為一萬元）以下罰金。
